ACORDAO-COMPLETO-2350843

ACÓRDÃO 3489/2019 ATA 16/2019 - SEGUNDA CÂMARA

VISTO, relatado e discutido o pedido de reexame interposto por Maria das Gracas Medeiros de Morais contra o Acórdão 12108/2018-TCU-Segunda Câmara.
ACORDAM os ministros do Tribunal de Contas da União, reunidos em sessão da 2ª Câmara, ante as razões expostas pela relatora e com fundamento no art. 48 da Lei 8.443/1992 c/c o art. 286 do Regimento Interno, em:
9.1. conhecer do pedido de reexame e negar-lhe provimento;
9.2. dar ciência desta deliberação à recorrente e à Universidade Federal do Rio Grande do Norte.

Pedido de reexame interposto contra decisão que considerou ilegal o ato de aposentadoria, em razão do pagamento destacado de parcela complementar, em desacordo com a Lei 11.091/2005 e jurisprudência do TCU.

Segunda Câmara

3. Recorrente: Maria das Gracas Medeiros de Morais (CPF XXX.858.324-XX).

13.1. Ministros presentes: Aroldo Cedraz (na Presidência), Raimundo Carreiro e Ana Arraes (Relatora).
13.2. Ministros-Substitutos presentes: Marcos Bemquerer Costa e André Luís de Carvalho.

Ana Maria Leite Cavalcanti e outros

Manoel Gonçalo dos Santos

Maria das Graças Medeiros Morais

Maria Nicélia Fernandes de Souza e outros

Luzinete Varela Messias e Rejane Araujo Pereira Pimenta

ANA ARRAES

ministro Augusto Nardes.

Adoto como relatório a instrução elaborada pela Secretaria de Recursos - Serur, endossada pelos dirigentes da unidade e pelo Ministério Público junto ao TCU - MPTCU (peças 74-76) .
"INTRODUÇÃO
Trata-se de pedido de reexame interposto por Maria das Graças Medeiros de Morais (R001-peça 115) , por meio do qual se insurge contra o Acórdão 12108/2018-TCU-Segunda Câmara, prolatado na sessão de julgamento do dia 4/12/2018-Ordinária e inserto na Ata 45/2018-TCU-2ª Câmara, Relator Ministro Augusto Nardes (peça 62) .
1.1. A deliberação recorrida apresenta o seguinte teor:
VISTOS, relatados e discutidos estes autos de concessão de aposentadoria referente a ex-servidora vinculada à Universidade Federal do Rio Grande do Norte,
ACORDAM os Ministros do Tribunal de Contas da União, reunidos em Sessão da 2ª Câmara, diante das razões expostas pelo Relator, com fundamento nos arts. 71, inciso III, da Constituição Federal; 1º, inciso V, e 39, inciso II, da Lei 8.443/1992; 260, § 1º, do Regimento Interno do Tribunal de Contas da União, em:
9.1. considerar ilegal o ato de concessão de aposentadoria de interesse de Maria das Graças Medeiros de Morais, negando-lhe o registro;
9.2. dispensar o ressarcimento das quantias indevidamente recebidas, em boa-fé, pela inativa de que trata o subitem precedente, consoante o disposto no Enunciado nº 106 da Súmula de Jurisprudência do TCU;
9.3. determinar à Universidade Federal do Rio Grande do Norte que:
9.3.1. faça cessar os pagamentos decorrentes do ato ora impugnado, no prazo de 15 (quinze) dias, contado a partir da ciência desta deliberação, sujeitando-se a autoridade administrativa omissa à responsabilidade solidária, ante o disposto nos arts. 71, inciso IX, da Constituição Federal e 262, caput, do Regimento Interno do TCU;
9.3.2. comunique à interessada cujo ato foi considerado ilegal a respeito deste acórdão, alertando-a de que o efeito suspensivo proveniente da interposição de eventuais recursos não a exime da devolução dos valores percebidos indevidamente após a respectiva notificação, em caso de não-provimento dos recursos;
9.3.3. efetue a conversão da parcela da remuneração denominada horas extras em Vantagem Pessoal Nominalmente Identificada - VPNI, de acordo com as seguintes orientações:
9.3.3.1. a conversão da parcela da remuneração denominada horas extras, concedida em razão de sentença judicial, deverá ser convertida em Vantagem Pessoal Nominalmente Identificada - VPNI, levando em consideração o valor pago em 1º de janeiro de 1991;
9.3.3.2. a partir de 1º janeiro de 1991, até a edição do Plano de Cargos e Salários aprovado pela Lei nº 11.091/2005, de 12/1/2005, o valor apurado naquela data somente será alterado com base nos reajustes gerais concedido aos servidores públicos federais;
9.3.3.3. a partir de 12/1/2005, caso o aposentado tenha feito a opção de que trata o art. 16 da Lei nº 11.091/2005, e a nova remuneração seja superior à anteriormente paga, o valor da VPNI deverá ser definitivamente extinto; caso contrário, nova VPNI deverá ser definida, a qual deverá corresponder à diferença entre essas duas remunerações; e
9.3.3.4. a partir de 12/1/2005, caso o aposentado não tenha feito a opção de que trata o art. 16 da Lei nº 11.091/2005, a remuneração anterior será mantida e o valor da VPNI continuará sendo alterado unicamente em razão dos reajustes gerais concedidos aos servidores públicos federais e absorvidos por reajustes reais concedidos à categoria, ou seja, editada lei específica aprovando novo plano de cargos e salários;
9.4. orientar à Universidade Federal do Rio Grande do Norte que a concessão considerada ilegal poderá prosperar, mediante emissão de novo ato livre das irregularidades apontadas, conforme previsto no art. 262, § 2º, do Regimento Interno do TCU;
9.5. determinar à Sefip que proceda à verificação do cumprimento das medidas indicadas nos subitens anteriores, representando a este Tribunal, caso necessário. (ênfases acrescidas) 
HISTÓRICO 
Trata-se do julgamento que considerou ilegal o ato de concessão de aposentadoria instituído em favor de Maria das Graças Medeiros de Morais, ex-servidora vinculada à Universidade Federal do Rio Grande do Norte (UFRN) , negando-lhe o respectivo registro, em razão do pagamento destacado de parcela complementar, que embora esteja sendo paga nominalmente ("VENC. BAS. COMP. ART. 15 L. 11.091/05") , não foi absorvida pela nova estrutura remuneratória criada pela Lei 11.091/2005 (Anexo I-B) , em desacordo com a própria lei e a jurisprudência deste Tribunal. 
1.2. O TCU, mediante o Acórdão 571/2010-TCU-Primeira Câmara, Relator Ministro Augusto Nardes (peça 6, p. 18-19) , considerou ilegais diversos atos de aposentadoria constantes dos autos, dentre eles o da ora recorrente. No entanto, por meio do Acórdão 9713/2011-TCU-Primeira Câmara, Relator Ministro José Múcio Monteiro, o primeiro decisum foi tornado insubsistente visando oportunizar o exercício do contraditório e da ampla defesa por parte da recorrente (peça 6, p. 85-86) .
1.3. Efetuadas as providências necessárias à oitiva da UFRN e da recorrente (peças 15-17, 21-23) , a Secretaria de Fiscalização de Pessoal (Sefip) verificou que a referida parcela complementar está sendo paga de forma irregular. Ademais, constatou o pagamento ilegal de parcela judicial de hora extra, com amparo em liminar concedida no processo 2009.84.00.003266-3, procedente da 5ª Vara da Justiça Federal de Natal (RN) . Observa-se que a ação judicial já transitou em julgado, limitando-se no mérito a determinar a realização do contraditório pela Administração (peça 56) , providência que foi devidamente cumprida.
1.4. A Sefip propôs então a negativa de registro ao ato de aposentadoria da interessada (peças 46 e 58) , proposta esta que foi referendada pelo Ministério Público junto ao TCU (MPTCU) (peça 60) , e encampada, com os devidos ajustes, pelo Relator a quo, Exmo. Ministro Augusto Nardes, tendo sido acompanhado pela unanimidade dos Membros do Colegiado desta Corte de Contas.
1.5. Irresignada, a interessada interpôs o presente pedido de reexame, que se fundamenta nos fatos que, adiante, passar-se-á a relatar.
EXAME DE ADMISSIBILIDADE 
Reitera-se o exame preliminar de admissibilidade efetuado por esta Secretaria (peça 68) , ratificado pela Exma. Ministra Ana Arraes (peça 71) , que concluiu pelo conhecimento do pedido de reexame, nos termos do art. 48 da Lei 8.443/1992, c/c os art. 285 e 286, parágrafo único, do RI/TCU suspendendo-se os efeitos dos itens 9.1 e 9.3.1 do Acórdão recorrido.
EXAME DE MÉRITO
Delimitação
1.6. Constitui objeto do presente recurso definir se:
	a) houve decadência do direito de rever os atos administrativos, em observância à Lei 9.784/1999;
	b) é legal o pagamento destacado, por força de decisão judicial, de parcelas referentes a horas-extras incorporadas, em obediência ao princípio da segurança jurídica;
	c) houve a absorção plena da parcela complementar nos termos da lei.
Da decadência.
1.7. Requer a "manutenção dos valores recebidos, por ter decaído o direito para a administração modificá-los", com base nos seguintes argumentos (peça 67, p. 1-4) :
	a) objeta que "a modificação do ato administrativo já caducou" e com isso "decaiu o direito de modificar a forma de pagamento";
	b) informa que recebe as referidas rubricas em seus vencimentos desde 2009;
	c) cita o art. 54, caput e seu §2º, da Lei 9.784/1999, para defender a "restrição do direito da Administração de anular os atos administrativos, sujeitando-se ao prazo decadencial de 5 anos".
Análise:
1.8. Pontua-se, inicialmente, que o ato de aposentadoria/pensão, por ser de natureza complexa, somente se aperfeiçoa com o exame pelo Tribunal de Contas, nos termos do art. 71, III, da Constituição Federal, dos incisos V e X do art. 1º da Lei Orgânica do TCU (Lei 8.443/1992) e do inciso III do art. 17 do Regimento Interno/TCU, que estabelecem a competência das Câmaras do Tribunal para apreciar, para fins de registro, a legalidade de atos de concessão de aposentadoria, como no caso da recorrente, competência que abrange a apreciação, inclusive, da composição do benefício.
1.9. Insta ressalvar que esta Corte de Contas não está revendo os atos administrativos da UFRN referentes aos pagamentos da interessada, mas apreciando o ato de concessão de aposentadoria da recorrente, para fins de registro, no que tange à legalidade do ato concessivo apresentado pela autoridade administrativa.
1.10. Assim, deve-se analisar o argumento do instituto da decadência sob a perspectiva do ato que está sendo apreciado, no caso concreto, o ato de aposentadoria que deve observar as regras estabelecidas na Súmula Vinculante 3 do Supremo Tribunal Federal (STF) :
Nos processos perante o tribunal de contas da união asseguram-se o contraditório e a ampla defesa quando da decisão puder resultar anulação ou revogação de ato administrativo que beneficie o interessado, excetuada a apreciação da legalidade do ato de concessão inicial de aposentadoria, reforma e pensão. 
1.11. Positivando o entendimento jurisprudencial do STF e desta Corte de Contas, prolatou-se o Acórdão 587/2011-TCU-Plenário, Relator Ministro Valmir Campelo, no qual se firmou entendimento no sentido de que "o TCU, diante de constatação que possa levar à negativa de registro de ato de admissão de pessoal e de concessão de aposentadoria, reforma e pensão, deve assegurar aos beneficiários a oportunidade do uso das garantias constitucionais do contraditório e da ampla defesa, sempre que transcorrido lapso temporal superior a cinco anos quando da apreciação".
1.12. No mesmo sentido destaca-se o MS 24.859 do STF em que se tratou da aplicação do prazo decadencial previsto no artigo 54 da Lei 9.784/1999 aos processos do TCU, concluindo que o prazo de 5 anos mencionado naquele artigo tem seu termo inicial a contar do registro da concessão pelo Tribunal de Contas da União.
EMENTA: CONSTITUCIONAL. ADMINISTRATIVO. PENSÃO. T.C.U.: JULGAMENTO DA LEGALIDADE: CONTRADITÓRIO. PENSÃO: DEPENDÊNCIA ECONÔMICA.
I. - O Tribunal de Contas, no julgamento da legalidade de concessão de aposentadoria ou pensão, exercita o controle externo que lhe atribui a Constituição Federal, art. 71, III, no qual não está jungindo a um processo contraditório ou contestatório. Precedentes do STF. 
II. - Inaplicabilidade, no caso, da decadência do art. 54 da Lei 9.784/99.
1.13. Este entendimento encontra-se, inclusive, sumulado pelo TCU:
Súmula 278
Os atos de aposentadoria, reforma e pensão têm natureza jurídica de atos complexos, razão pela qual os prazos decadenciais a que se referem o § 2º do art. 260 do Regimento Interno e o art. 54 da Lei nº 9.784/99 começam a fluir a partir do momento em que se aperfeiçoam com a decisão do TCU que os considera legais ou ilegais, respectivamente.
1.14. Destarte, constata-se que a aposentadoria em análise passou a viger a partir de 2/4/2003, sendo disponibilizada ao TCU em 18/8/2004 (conforme formulário SisacNet à peça 41) , tendo sido julgada sua ilegalidade, pela primeira vez, em 9/2/2010, Acórdão 571/2010-TCU-Primeira Câmara, Relator Ministro Augusto Nardes (peça 6, p. 18-19) , cujo interstício era superior ao lapso quinquenal aludido.
1.15. Ante a necessidade de chamamento da recorrente ao juízo a quo, nos moldes da jurisprudência pátria, o primeiro decisum foi tornado insubsistente, por meio do Acórdão 9713/2011-TCU-Primeira Câmara, Relator Ministro José Múcio Monteiro (peça 6, p. 85-86) .
1.16. Em seguida, foi realizada a oitiva da recorrente por meio do Ofício SEFIP-D/2.307, de 8/12/2011, às peças 15-16, cujos esclarecimentos apresentados pelo recorrente foram juntados à peça 17, assim como os esclarecimentos da UFRN (peças 21-23) , e devidamente analisados conforme Relatório e Voto que fundamentam o Acórdão recorrido (peças 63-64) .
1.17. Desse modo, não há como acolher a questão apresentada, uma vez que a contagem do prazo prescricional, quando da apreciação dos atos de aposentadoria pelo TCU, deve seguir o rito determinado pelo STF e pela Corte de Contas.
Da coisa julgada.
1.18. Requer, alternativamente, "que se mantenham os valores pagos, em função da coisa julgada que assegura o pagamento" da parcela complementar ("VENC. BAS. COMP. ART. 15 L. 11.091/05") , com base nos seguintes argumentos (peça 67, p. 1-4) :
	a) alega ser fundamental a proteção da estabilidade das relações jurídicas e a "necessidade de limitação temporal ao poder-dever da Administração Pública, de forma a compatibilizar o princípio da legalidade e o princípio da segurança jurídica";
	b) colaciona a decisão do Superior Tribunal de Justiça (STJ) no âmbito de Agravo Regimental no Recurso Especial n. 1.553.593 - RN (2015/0218279-8) que observou que teria decaído o direito da UFRN de rever seus atos administrativos (peça 67, p. 5-7) .                                                                                                                              
Análise:
1.19. Quanto ao argumento de ter havido violação ao princípio da segurança jurídica ou da proteção da confiança, cabe lembrar que a sedimentada jurisprudência da Suprema Corte é no sentido de classificar como ato complexo a concessão de aposentadoria, reforma ou pensão, consoante os seguintes julgados (RMS 3881/SP, MS 19875/DF, RE 195861/ES e MS 23665/DF) .
1.20. Assim, sendo o ato de aposentadoria e/ou pensão complexo, este somente passa a estar plenamente formado (perfeito) , válido (aferição da legalidade com reflexo de definitividade perante a Administração) e eficaz (plenamente oponível a terceiros, deixando de apresentar executoriedade provisória) quando recebe o registro pela Corte de Contas. Tal entendimento decorre do disposto no inciso III do art. 71 da Constituição Federal, que estabelece que compete ao Tribunal de Contas da União apreciar, para fins de registro, a legalidade dos atos de admissão, assim como a concessão de aposentadoria, reforma ou pensão.
1.21. Nessa perspectiva, impõe-se reconhecer que referidos atos possuem natureza precária, razão pela qual, até que haja o efetivo julgamento e o consequente registro pela Corte de Contas, não há que se falar em direito adquirido, ato jurídico perfeito ou em proteção da confiança, tendo em vista a ausência de aperfeiçoamento e definitividade do ato.
1.22. A propósito do tema, colaciona-se entendimento esposado pela Corte Constitucional ao decidir no âmbito do RE-195.861/ES:
APOSENTADORIA - ATO ADMINISTRATIVO DO CONSELHO DA MAGISTRATURA - NATUREZA - COISA JULGADA ADMINISTRATIVA - INEXISTÊNCIA. O ato de aposentadoria exsurge complexo, somente se aperfeiçoando com o registro perante a Corte de Contas. Insubsistência da decisão judicial na qual assentada, como óbice ao exame da legalidade, a coisa julgada administrativa.  
1.23. No caso em apreço, não houve o respectivo registro em razão da constatação de ilegalidade no ato, o que afasta, por si só, a presunção de legitimidade do ato administrativo que lhe concedeu o benefício, não havendo, assim, que se falar em violação da segurança jurídica ou de proteção da confiança.
Sobre a questão, observa-se, ainda, que não se mostra factível o argumento de se convolar em legais atos eivados de vícios, dado o longo lapso temporal transcorrido entre sua edição e a consequente apreciação pelo TCU, porquanto estas situações geram tão-somente a necessidade de instauração do contraditório, consoante Acórdão 5962/2012-TCU-Segunda Câmara, rel. Ministro André Luís de Carvalho, verbis:	
4. Nos termos da jurisprudência do STF, o transcurso de longo lapso temporal entre a edição do ato e sua apreciação por parte do TCU não converte a concessão ilegal em legal, gerando apenas a necessidade de instauração do contraditório e da ampla defesa para a validade do processo, na hipótese de o ato haver ingressado no Tribunal há mais de cinco anos (MS-25.116, MS-25.403, MS-25.343, MS-27.296, entre outros) .
1.24. Nesse sentido, a decisão do STJ, suscitada pela recorrente, diz respeito à impossibilidade da UFRN de rever seus próprios atos passados mais de 5 anos, o que difere da atuação constitucional desta Corte de Contas na apreciação dos atos de aposentadoria sujeitos a registro.
1.25. Não se pode perder de vista que este Tribunal, em atenção ao referido princípio, dispensou a devolução dos valores indevidamente recebidos, nos termos consignados no item 9.2 do Acórdão recorrido.
Da manutenção do pagamento da parcela impugnada.
1.26. Defende a manutenção dos valores recebidos (peça 67, p. 1-4) .
Análise:
1.27. No que tange à manutenção do pagamento da parcela complementar, a recorrente não se insurge contra o entendimento consolidado que, após o advento da Lei 8.112/1990, instituidora do Regime Jurídico Único, não se admite a transposição dos benefícios e vantagens de natureza trabalhista para o novo regime, no qual os interessados ingressaram por força do art. 243 daquele diploma. Esse é o Enunciado 241 da Súmula da Jurisprudência do Tribunal:
As vantagens e gratificações incompatíveis com o Regime Jurídico Único, instituído pela Lei nº 8.112, de 11/12/1990, não se incorporam aos proventos nem à remuneração de servidor cujo emprego, regido até então pela legislação trabalhista, foi transformado em cargo público por força do art. 243 do citado diploma legal.
1.28. Cabe ressalvar que o Voto que fundamenta o Acórdão recorrido, de lavra do Exmo. Ministro Augusto Nardes, é esclarecedor em apontar em detalhes que os valores pagos a título de parcela complementar já deveriam ter sido totalmente absorvidos em janeiro de 2006 pela aplicação do Anexo I-B da Lei 11.091/2005, havendo ilegalidade, em verdade, na retomada da parcela em março de 2010, sem amparo legal (peça 63, p. 2) , verbis:
16. Cabe considerar que a tabela atualmente vigente foi aprovada pela Lei 12.772/2012. Isso considerado, a vedação de absorção pelos reajustes trazidos pelas Leis 11.784/2008 e 12.772/2012 implica, necessariamente, o seguinte: da sua criação até hoje, a única possibilidade de absorção da parcela complementar foi quando da aplicação da tabela do Anexo I-B da Lei 11.091/2005.
17. Portanto, para verificar a regularidade da parcela, cabe verificar:
a) se foi correto o valor de criação da parcela complementar;
b) se foi correta a absorção quando da aplicação da tabela do Anexo I-B da Lei 11.091/2005.
18. O quadro a seguir permite maior clareza nessa verificação. Foi elaborado com base nas fichas financeiras à peça 20:
	1
	2
	3
	4
	5
	6

	Mês/ano
	Provento Básico (R$) 
	GEAT (R$) 
	GT (R$) 
	Parcela complementar (R$) 
	Soma das colunas 2 a 5 (R$) 

	4/2005
	1.639,99
	265,00
	246,00
	-
	2.150,99

	5/2005
	1.917,74
	-
	-
	233,25
	2.150,99

	1/2006
	2.336,45
	-
	-
	-
	2.336,45

	3/2010
	4.210,38
	-
	-
	233,25
	4.443,63

	5/2016
	6.912,13
	-
	-
	233,25
	7.145,38

19. O aumento do provento básico ocorrido em janeiro de 2006 decorreu da implantação da tabela do Anexo I-B da Lei 11.091/2005. Como registrado no parágrafo 16, esse foi o último aumento que poderia ter absorvido a parcela complementar. 
20. O quadro permite verificar que foi correto o valor de criação da parcela complementar em maio de 2005. Também correta foi a absorção total da parcela em janeiro de 2006, uma vez que o aumento do provento básico ocorrido naquele mês foi superior ao valor da parcela.
21. Portanto, foi ilegal a retomada, em março de 2010, do pagamento da parcela complementar. (ênfase do original) 
1.29. Por conseguinte, os valores recebidos a título de provento básico pela recorrente, após a reestruturação de sua carreira, em virtude da Lei 11.091/2005, demonstram de forma irrefutável que não há resíduo a ser pago a título de parcela complementar desde janeiro de 2006.
CONCLUSÃO
Das análises anteriores, conclui-se que:
a) não houve decadência do poder-dever de atuação desta Corte de Contas;
b) não há que se falar em ofensa ao princípio da segurança jurídica;
c) a análise da evolução dos valores recebidos à título de provento básico da recorrente demonstra de forma irrefutável que não há resíduo a ser pago a título de parcela complementar desde janeiro de 2006, após a reestruturação de sua carreira, em virtude da Lei 11.091/2005.
1.30. Ante o exposto,  não foi trazido aos autos nenhum argumento que detenha o condão de modificar o julgado de origem, Acórdão 12108/2018-TCU-Segunda Câmara, motivo por que este não está a merecer reforma, devendo ser, por consequência, prestigiado e mantido.
PROPOSTA DE ENCAMINHAMENTO
Ante o exposto, submetem-se os autos à consideração superior, propondo-se, com fundamento no art. 48 da Lei 8.443/1992, c/c os art. 285 e 286, parágrafo único, do RI/TCU: 
a) conhecer do pedido de reexame interposto por Maria das Graças Medeiros de Morais (CPF XXX.858.324-XX) e, no mérito, negar-lhe provimento;
b) dar ciência do Acórdão que for prolatado à recorrente se aos órgãos/entidades interessados, ressaltando-se que o Relatório e o Voto que o fundamentarem podem ser consultados no endereço www.tcu.gov.br/acordaos, no dia seguinte ao de sua oficialização."
	É o relatório.

não há

Procuradora-geral Cristina Machado da Costa e Silva.

APOSENTADORIA. PAGAMENTO IRREGULAR DE PARCELA COMPLEMENTAR. DECISÃO PELA ILEGALIDADE DO ATO. PEDIDO DE REEXAME. CONHECIMENTO. ELEMENTOS INCAPAZES DE MODIFICAR O JUÍZO FORMADO. NÃO PROVIMENTO.

APOSENTADORIA (APOS)

Secretaria de Recursos (Serur).

Preenchidos os requisitos de admissibilidade do art. 48 da Lei 8.443/1992, conheço do pedido de reexame interposto por Maria das Gracas Medeiros de Morais, ex-servidora vinculada à Universidade Federal do Rio Grande do Norte (UFRN) , contra o Acórdão 12108/2018-TCU-Segunda Câmara.
A deliberação recorrida considerou ilegal o ato de aposentadoria da interessada, negando-lhe o respectivo registro, em razão do pagamento destacado de parcela complementar que, embora esteja sendo paga nominalmente, não foi absorvida pela nova estrutura remuneratória criada pela Lei 11.091/2005, em desacordo com a lei e a jurisprudência do TCU.
A Secretaria de Recursos - Serur sintetizou nos seguintes pontos os argumentos da recorrente: i) houve decadência do direito de rever os atos administrativos, nos termos da Lei 9.784/1999; ii) é legal o pagamento destacado, por força de decisão judicial, de parcelas referentes a horas-extras incorporadas, em obediência ao princípio da segurança jurídica; iii) houve absorção plena da parcela complementar nos termos da lei.
Em proposta que contou com a anuência do Ministério Público junto ao TCU - MPTCU, a Serur concluiu por negar provimento ao recurso, pois considerou que não houve decadência do poder-dever de atuação desta Corte de Contas; não houve ofensa ao princípio da segurança jurídica; e não há resíduo a ser pago a título de parcela complementar desde janeiro de 2006, após a reestruturação de sua carreira, em virtude da Lei 11.091/2005.
Estou de acordo com os fundamentos e conclusões constantes dos pareceres e os adoto como razões de decidir, sem prejuízo de tecer mais algumas ponderações.
No tocante à decadência alegada, não há que se falar na aplicação da temporalidade prevista na Lei 9.784/1999 à apreciação dos atos de aposentadoria pelo TCU. Tanto os diversos julgados no âmbito deste Tribunal, quanto o posicionamento de tribunais superiores, reconhecem que a competência constitucional atribuída a este Tribunal em seu art. 71, inciso III, assegura que o ato de aposentadoria só pode ser considerado completo após seu registro no TCU. Portanto, antes do registro sequer se inicia o prazo para contagem do tempo para efeitos da decadência. 
Quanto à parcela complementar agregada indevidamente à remuneração, a primeira alegação da recorrente refere-se ao respeito à decisão judicial que concedeu o direito ao recebimento da parcela. Quanto a isso o TCU não se insurgiu. Tal direito foi respeitado e mantido enquanto aplicável. A questão em debate é que o valor correspondente deveria ter sido completamente absorvido pelo aumento ocorrido com a implantação da tabela do Anexo I-B da Lei 11.091/2005, vigente a partir de janeiro de 2006. Assim, após compor os proventos básicos não poderia mais compor a remuneração como parcela complementar.
No voto que fundamentou o acórdão recorrido, o ministro Augusto Nardes detalhou cuidadosamente a forma como deveria ter ocorrido a absorção das parcelas, demonstrando que não deveria mais subsistir rubrica com essa finalidade na remuneração da ex-servidora.
Diante das considerações expostas, acolho a proposta da unidade instrutiva, que contou com a anuência do MPTCU, no sentido de negar provimento a este pedido de reexame.
Assim, voto por que o Tribunal adote a minuta de acórdão que ora submeto a este Colegiado.
TCU, Sala das Sessões Ministro Luciano Brandão Alves de Souza, em 21 de maio de 2019.
ANA ARRAES 
Relatora